臺灣臺北地方法院民事判決
109年度簡上字第478號
上  訴  人
即被上訴人  郭嘉珍  
訴訟代理人  蕭銘毅律師
被上訴人    魏群有  

被上訴人即
上  訴  人  馬守義  
訴訟代理人  廖年盛律師
上列當事人間請求確認本票債權不存在等事件，郭嘉珍、馬守義
對於民國109年7月21日本院臺北簡易庭108年度北簡字第9600號
第一審判決各自提起上訴，郭嘉珍並為訴之追加，本院於111年4
月20日言詞辯論終結，判決如下：
    主      文
原判決關於確認馬守義持有本院108年度司票字第7714號裁定所
示本票對郭嘉珍之票據債權不存在，於新臺幣捌拾貳萬參仟伍佰
參拾柒元及自民國一０三年六月八日起至清償日止，按年息百分
之六計算之利息部分，暨訴訟費用（除確定部分外）之裁判均廢
棄。
上開廢棄部分，郭嘉珍在第一審之訴駁回。
馬守義其餘上訴駁回。
郭嘉珍之上訴駁回。
本院一百零八年度司執字第一三０五八九號給付票款強制執行事
件，就超過新臺幣捌拾貳萬參仟伍佰參拾柒元，及自民國一０三
年六月八日起至清償日止，按年息百分之六計算之利息部分之強
制執行程序應予撤銷。 
郭嘉珍其餘追加之訴駁回。
第一審（除確定部分外）及第二審訴訟費用，關於上訴部分，由
郭嘉珍負擔百分之八十九，餘由馬守義負擔。第二審訴訟費用關
於追加之訴部分，由馬守義負擔百分之十，餘由郭嘉珍負擔。
    事實及理由
壹、程序方面
一、按確認之訴，非原告有即受確認判決之法律上利益者，不得
    提起，民事訴訟法第247條前段定有明文。所謂即受確認判
    決之法律上利益，係指法律關係之存否不明確，原告主觀上
    認其在法律上之地位有不安之狀態存在，且此種不安之狀態
    ，能以確認判決將之除去者而言（最高法院52年台上字第12
    40號判決要旨參照）。本件上訴人即被上訴人郭嘉珍（下稱
    郭嘉珍）起訴主張被上訴人即上訴人馬守義（下稱馬守義）
    所持有本院108年度司票字第7714號裁定所示本票（發票日
    、到期日及票面金額均詳如附表一所示，下稱系爭本票），
    對於郭嘉珍之本票債權不存在，然為馬守義所否認，顯見郭
    嘉珍、馬守義就系爭本票債權存在與否已發生爭執，郭嘉珍
    就系爭本票是否應負發票人責任，其法律上地位即處於不明
    確之狀態，且馬守義已依票據法第123條之規定，就系爭本
    票對郭嘉珍取得准許強制執行之裁定，則郭嘉珍因馬守義持
    有系爭本票，致其財產有受強制執行之危險，而該危險能以
    本件確認判決除去之，是郭嘉珍提起本件訴訟自有即受確認
    判決之法律上利益，合先敘明。 
二、次按於第二審為訴之變更或追加，非經他造同意，不得為之
    。但請求之基礎事實同一者，不在此限。民事訴訟法第446
    條第1項、第255條第1項第2款定有明文。上開規定於簡易訴
    訟程序第二審上訴程序準用之，同法第436 條之1 第3 項亦
    有明定。查郭嘉珍於原審起訴聲明請求㈠確認馬守義持有系
    爭本票對郭嘉珍之本票債權不存在。㈡被上訴人魏群有（下
    稱魏群有）應給付上訴人新臺幣（下同）37萬5,185元及自
    起訴狀繕本送達翌日起至清償日止，按年息5%計算之利息。
    ㈢第2項聲明，郭嘉珍願供擔保請准宣告假執行。嗣郭嘉珍於
    民國110年1月5日、111年4月20日追加併以強制執行法第14
    條第2項、民法第179條、第184條為訴訟標的，其追加之訴
    聲明：㈠本院108年度司執字第130589號給付票款事件（下稱
    系爭執行事件）之強制執行程序應予撤銷；㈡馬守義應給付
    郭嘉珍25萬8,359元，暨自110年1月5日追加起訴狀繕本送達
    翌日起至清償日止，按年息5%計算之利息（見本院卷第81頁
    、381頁），核其追加，均係基於主張系爭本票之債權業已
    清償之同一基礎事實，與上揭規定尚無不合，應予准許。又
    不變更訴訟標的，而補充或更正事實上或法律上之陳述者，
    非為訴之變更或追加，民事訴訟法第256條亦有明定。查郭
    嘉珍於原審起訴時原聲明第1項：確認馬守義持有以郭嘉珍
    名義簽發之如附表一所示系爭本票債權，對郭嘉珍不存在（
    見原審卷第6-7頁），嗣更正聲明為確認馬守義持有本院108
    年度司票字第7714號本票裁定主文所示之本票，對郭嘉珍之
    本票債權不存在（見本院卷第383頁），顯係不變更訴訟標
    的，而補充或更正事實上或法律上之陳述者，揆諸前揭規定
    ，非為訴之變更或追加，併此敘明。
貳、實體方面
一、郭嘉珍主張：伊於95年間參加魏群有邀集成立之合會，並積
    欠魏群有會款、利息及借貸款共計95萬元，雙方經協商後，
    伊同意交付名下華南商業銀行帳戶（戶名：郭嘉珍，帳號：
    000000000000，下稱系爭帳戶）金融提款卡予魏群有，由其
    按月提領帳戶內款項，以分期償還伊對魏群有之債務至清償
    完畢為止，伊並簽發與債務金額相同之系爭本票交付魏群有
    之配偶馬守義，作為上開債務之憑據及擔保。而自95年12月
    15日起至101年12月17日止，魏群有自系爭帳戶提領或轉出
    之款項總計166萬7,185元，然伊積欠魏群有之債務總金額僅
    有129萬2,000元（計算式：本金95萬元+票據法定利率6％計
    算6年利息為34萬2,000元＝129萬2,000元），是伊非僅已清
    償上開債務，魏群有更已溢領37萬5,185元而有不當得利。
    又縱認馬守義與伊有約定以1.5%利率計算月息，然魏群有每
    月提領1萬4,250元清償利息亦已足，惟其於每月撥付款項後
    即將系爭帳戶款項提領一空，且多次提領超過1萬4,250元，
    足認魏群有於系爭帳戶提領款項超逾1萬4,250元部分，有分
    期充償本金95萬元之意，而生清償本金之效力，是系爭本票
    債權業因清償而不存在，魏群有卻拒絕返還系爭帳戶之提款
    卡及系爭本票，並由馬守義持系爭本票向本院聲請本票裁定
    （108年度司票字第7714號本票裁定，下稱系爭本票裁定）
    後，持系爭本票裁定向本院聲請強制執行，並藉由系爭執行
    事件之執行程序受領25萬8,359元，然系爭本票於執行名義
    成立後，業經原審判決馬守義之本票債權不存在，伊自得請
    求撤銷該執行程序，並依不當得利即民法第179條之規定，
    請求馬守義返還上開受領金額。且馬守義明知系爭本票債權
    不存在，故意聲請強制執行，致伊受有上開金額之損害，所
    為亦已構成民法第184條之侵權行為。爰依民法第179條、第
    184條、及強制執行法第14條第2項等規定，提起本件訴訟等
    語。並於原審聲明：㈠確認馬守義持有系爭本票，對郭嘉珍
    之債權不存在。㈡魏群有應給付上訴人37萬5,180元，及自起
    訴狀繕本送達翌日起至清償日止，按年息5%計算之利息。㈢
    就聲明第2項部分，願供擔保請准宣告假執行。
二、馬守義則以：郭嘉珍於95年11月20日陪同其子訴外人鈕積榮
    向伊借款60萬元，約定每月以1.5%利率計算利息，其中30萬
    元由伊當場交付，另24萬元則於翌日由伊與鈕積榮相約至台
    灣中小企業銀行東台北分行交付，由鈕積榮以無摺存款方式
    存入其中之22萬元，其餘6萬元則分次以現金交付；又郭嘉
    珍並同意於每月15日由美商亞洲美樂家有限公司臺灣分公司
    （下稱美樂家公司）撥付至系爭帳戶之佣金支付上開利息，
    約定還款方式為每3個月清償10萬元至全數清償為止，郭嘉
    珍當場即交付系爭帳戶存摺、提款卡予魏群有，同意及授權
    魏群有按月提領美樂家公司撥付之佣金，以支付鈕積榮應給
    付之利息。嗣於同年11月25日郭嘉珍又向伊借款95萬元（下
    稱系爭債權），約定於96年11月24日清償，每月以1.5%計息
    ，並於每月15日由美樂家公司撥付至系爭帳戶之佣金支付利
    息，且亦同意及授權魏群有以美樂家公司撥付之佣金支付，
    郭嘉珍並當場簽發系爭本票交付予伊作為系爭債權之擔保。
    而自95年12月15日起魏群有提領系爭帳戶款項期間長達6年
    ，郭嘉珍均知悉上情而未提出異議，且於108年間經伊寄發
    存證信函追討上述債務亦未為否認，足認郭嘉珍默示同意伊
    提領系爭帳戶之款項。又鈕積榮與郭嘉珍共計向伊借款155
    萬元，利息均由魏群有提領系爭帳戶存款後轉交予伊，而上
    開155萬元於借款6年期間應付之利息為167萬4,000元，是魏
    群有提領之系爭帳戶存款尚不足抵扣應付利息，況其中尚應
    扣除郭嘉珍積欠魏群有之22萬5,730元債務。是郭嘉珍積欠
    伊之本金95萬元迄今仍未清償，其主張已全部清償完畢云云
    ，顯然有誤等語，資為抗辯。
三、魏群有則以：鈕積榮是郭嘉珍於95年11月20日陪同前來伊家
    借款，系爭帳戶存摺亦係郭嘉珍於鈕積榮向馬守義借款時交
    付的，因鈕積榮及郭嘉珍借款均未清償，故存摺及提款卡迄
    今仍由伊持有；又系爭帳戶存款係由郭嘉珍授權伊提領交付
    馬守義，伊每次均提領至無餘額，至提領金額高於2萬3,250
    元部分，乃清償伊為郭嘉珍墊付美樂家公司產品或代其刷卡
    之費用，故馬守義至今僅受償利息，伊亦無溢領之不當得利
    等語置辯。
四、原審為郭嘉珍一部勝訴、一部敗訴之判決，即判決確認馬守義持有系爭本票，對郭嘉珍之本票債權不存在，而駁回郭嘉珍其餘之訴。郭嘉珍就敗訴部分提起一部上訴及追加起訴（駁回郭嘉珍其餘請求即18萬0,655元本息部分，則未繫屬本院，於下不贅），其上訴聲明：㈠原判決關於駁回郭嘉珍後開第2項之訴部分廢棄；㈡上開廢棄部分，魏群有應給付郭嘉珍19萬4,525元，暨自起訴狀繕本送達翌日起至清償日止，按年息5%計算之利息。並追加之訴聲明：㈠系爭執行事件之強制執行程序應予撤銷；㈡馬守義應給付郭嘉珍25萬8,359元，暨自110年1月5日追加起訴狀繕本送達翌日起至清償日止，按年息5%計算之利息。馬守義、魏群有均答辯聲明：上訴駁回。另馬守義就追加起訴部分答辯聲明：郭嘉珍追加之訴駁回。又馬守義就敗訴部分提起上訴，並上訴聲明：㈠原判決不利於馬守義部分廢棄；㈡上開廢棄部分，郭嘉珍在第一審之訴駁回。郭嘉珍則答辯聲明：上訴駁回。
五、兩造不爭執事項（見本院卷第279頁，並依判決格式為部分
    文字之修正）：　　
  ㈠郭嘉珍於95年11月25日簽發附表一所示之系爭本票交付馬守
    義作為借款之擔保。
  ㈡郭嘉珍另交付系爭帳戶之存摺及提款卡予魏群有，授權其得
　　按月提領帳戶內款項以分期償還債務。
  ㈢自95年12月15日起迄101年12月17日止，魏群有自系爭帳戶提
    領或轉出之款項總計166萬7,185 元。
  ㈣郭嘉珍之子鈕積榮簽立借據，雙方約定於95年11月20日向馬
    守義借款60萬元，約定借款利息為每月1.5 ％計算，並約定
    由郭嘉珍提供系爭帳戶存摺，於每月15日由美樂加公司撥付
    之佣金支付利息。鈕積榮每3個月應返還借款10萬元至債務
    全部清償完畢為止。
  ㈤馬守義持系爭本票向本院聲請准許強制執行，經本院以系爭
    本票裁定准許，並於108 年11月19日確定。馬守義持系爭本
    票裁定為執行名義向本院聲請強制執行（即系爭執行事件）
    ，郭嘉珍提起本件訴訟，並聲請停止執行，經原審以109年
    度北簡聲字第15號裁定准予供擔保停止執行，郭嘉珍依裁定
    供擔保停止執行，停止執行前馬守義已收取執行款25萬8,35
    9 元。
  ㈥魏群有迄今仍持有郭嘉珍系爭帳戶之存摺及提款卡。　　
六、郭嘉珍主張系爭本票債權已全數清償，且魏群有自系爭帳戶
    提領之金額尚溢領19萬4,525元，而馬守義明知上情，竟故
    意持系爭本票裁定為執行名義向本院聲請強制執行，並藉由
    執行程序受領25萬8,359元，其自得依強制執行法第14條第2
    項規定，請求撤銷系爭執行事件之執行程序，並依民法第17
    9條之規定，請求馬守義、魏群有分別返還上開金額，及依
    民法第184條規定，向馬守義請求損害賠償等情，為馬守義
    、魏群有所否認，並以前揭情詞置辯，是本件爭點厥為：㈠
    郭嘉珍主張系爭本票債權業已全數清償，請求確認馬守義對
    其之系爭本票債權不存在有無理由？㈡郭嘉珍依民法第179條
    規定，請求魏群有返還溢領之19萬4,525元有無理由？㈢郭嘉
    珍依強制執行法第14條第2項規定，請求撤銷系爭執行事件
    之執行程序是否有據？㈣郭嘉珍得否依民法第179條、第184
    條請求馬守義返還已受領之執行款25萬8,359元？
　㈠郭嘉珍主張系爭本票債權業已全數清償，請求確認馬守義對
    其之系爭本票債權不存在有無理由？
　⒈查郭嘉珍主張系爭本票之原因關係乃為擔保其積欠魏群有之
    合會款及消費借貸乙節，為馬守義所否認，並辯以：系爭本
    票係郭嘉珍為擔保渠等2人間之95萬元借貸關係所簽發等語
    ，且提出借據1紙為證(見原審卷第71頁，下稱系爭借據)，
    而觀之系爭借據記載：「本人郭嘉珍於民國九十五年十一月
    二十五日向馬守義先生借款新臺幣玖拾伍萬整，借款期限壹
    年，應於民國九十六年十一月二十四日期滿後全數歸還，絕
    不延誤。..恐口無憑  特立此據」等語，且郭嘉珍亦不否認
    此部分內容為其所書寫，並於借款人處簽名（見原審卷第13
    3頁、第137頁），佐以上開借據所載之借款金額、借貸日期
    及清償期限均與系爭本票之發票日、到期日及票面金額若合
    符節，堪認系爭本票應係為擔保系爭借據所表彰之債權而簽
    發。況郭嘉珍就其主張與魏群有間有其所述合會或消費借貸
    關係乙節，並未舉證以實其說，自難認其此部分主張為真實
    。從而馬守義抗辯系爭支票係為擔保其與郭嘉珍間95萬元借
    款等語，要屬可採。又郭嘉珍固否認系爭借據上記載「並同
    意以每月1.5％計息，於每月十五日由美樂加公司撥付之佣金
    支付上訴借款之利息。」、「此收到現金九十五萬元整無誤
     郭嘉珍 九十五年十一月二十五日」、「日期九十五年一月
    二十五日  郭嘉珍」等文字之真正，然經法務部調查局鑑定
    結果，認系爭借據上「郭嘉珍」之4處簽名筆跡之結構佈局
    、書寫習慣彼此相似，研判有可能為同一人所書，有該局10
    9年4月28日檢送之文書暨指紋鑑識實驗室鑑定書在卷供參(
    見原審卷第207-209頁)，足認系爭借據之簽名應均係郭嘉珍
    所親簽，且其上每月1.5%利息之記載即為郭嘉珍及馬守義間
    就本件借款所約定之利率甚明。至郭嘉珍雖主張系爭借據最
    左方「九十五年一月二十五日」有塗改痕跡、其不會以近地
    下錢莊利息而約定高達本息18%之利息、其係分次向魏群有
    借貸云云，核與系爭借據之記載未合，且衡情若為其與魏群
    有間之借貸何以須簽立借據及本票交付馬守義，所主張亦與
    常理相違，難以採取。從而，系爭本票所擔保之債權即為系
    爭借據表彰之債權乙節，堪可認定。
　⒉次查，郭嘉珍之子鈕積榮於95年11月20日向馬守義借款60萬
    元，約定借款利息為每月1.5％計算，並約定由郭嘉珍提供系
    爭帳戶存摺，於每月15日由美樂加公司撥付之佣金支付利息
    ，鈕積榮每3個月應返還10萬元至債務全部清償完畢為止等
    情，為兩造所不爭執（見上述不爭執事項㈣），至鈕積榮雖
    到庭證稱：伊於95年間向馬守義借款60萬元，約定利率1.5％
    是馬守義提的，借款隔天馬守義拿30萬元現金給伊，另外30
    萬元迄今未給，且伊未如借據所載交付郭嘉珍之系爭帳戶存
    摺予馬守義云云（見本院卷第243-245頁），然核與馬守義
    所稱：其於借款翌日上午交付鈕積榮現金30萬元後，鈕積榮
    原交付1張紙條，要求其將24萬元匯入鈕積榮之臺灣中小企
    業銀行（下稱中企）新店分行帳戶，後又打電話改稱要來拿
    現金，故其與鈕積榮相約在中企東台北分行（該行現已裁撤
    ，業務移轉至中企松山分行）交付借款，鈕積榮當場將交付
    之24萬元中之22萬元存入自己於中企新店分行帳戶，另6萬
    元則於其後分次交付等情，並不相符，而苟非借款當日鈕積
    榮或郭嘉珍已當場提出系爭帳戶存摺，鈕積榮如何能於該借
    據上詳載系爭帳戶銀行名稱及帳號，已難認鈕積榮前開證述
    為真實；且經本院向中企松山分行函查結果，鈕積榮確於95
    年11月21日於中企東台北分行存款22萬元，此有中企松山分
    行111年3月14日函所檢送之存款憑條1紙在卷可憑（見本院
    卷351-353頁），且鈕積榮存入現金之帳號，核與馬守義所
    提出之鈕積榮中企新店分行帳號亦屬相符（見本院卷第317
    頁），堪信馬守義所述上開交付借款之經過情形及地點為真
    實。佐以鈕積榮於借款時簽發票面金額均10萬元之本票6紙
    予馬守義，嗣於本票時效完成後，另於99年4月19日簽發票
    面金額60萬元、到期日102年4月19日之本票1紙交付馬守義
    ，以換回之前屆期之本票等情，有本票影本在卷可憑（見本
    院卷第251-254頁），且經證人鈕積榮到庭證述屬實（見本
    院卷第245頁），而衡情若非馬守義已於95年間交付60萬元
    借款，鈕積榮自無由另行簽發60萬元本票以為上述借款之擔
    保，由此益見馬守義已如數交付鈕積榮60萬元借款甚明。
  ⒊查：
　⑴系爭借貸及鈕積榮與馬守義間之借貸契約均係約定以每月1.5
    ％計算利息，既經本院認定如前，郭嘉珍將系爭帳戶之存摺
    及提款卡交付魏群有，同意魏群有提領帳戶內存款，以清償
    系爭借據每月利息1萬4,250元，及鈕積榮對馬守義每月應付
    之利息9,000元，應堪認定。
　⑵又按清償人所提出之給付，應先抵充費用，次充利息，次充
    原本，民法第323條前段定有明文。查鈕積榮、郭嘉珍均與
    馬守義約定由郭嘉珍提供系爭帳戶存摺，於每月15日由美樂
    加公司撥付之佣金支付利息，且約定借款利息均為每月1.5％
    計算，業如前述，而鈕積榮、郭嘉珍與馬守義就抵充之順序
    並無特別約定，自應依首揭規定之順序為抵充。又魏群有先
    後自郭嘉珍系爭帳戶提領之金額（魏群有提領之日期及金額
    均詳如附表二所示），有郭嘉珍提出之系爭帳戶存款往來明
    細暨對帳單、及存摺內頁明細在卷可憑(見原審卷第21-29頁
    、第73-87頁)，則郭嘉珍及鈕積榮每月各應支付如附表二所
    示之利息予馬守義，經以魏群有每月提領之金額清償後，就
    超逾應付上述利息之餘額部分，即應用以抵充郭嘉珍積欠馬
    守義之本金債務（可抵充本金金額如附表二「抵充郭嘉珍部
    分之本金金額」欄所示），此節亦為郭嘉珍所不爭執（見本
    院卷第411頁），而經抵充後郭嘉珍尚積欠馬守義之本金金
    額應為82萬3,537元，且計算至102年1月15日止郭嘉珍尚積
    欠馬守義5萬1,178元利息未為清償。從而，郭嘉珍主張其於
    102年間即已全數清償系爭本票債務，且魏群有尚溢領19萬4
    ,525元之不當得利云云，顯非可取。
　⑶再查，馬守義嗣於108年間持系爭本票裁定為執行名義向本院
    聲請強制執行，經本院以系爭執行事件受理後，固經郭嘉珍
    供擔保停止執行，然停止執行前馬守義已收取執行款25萬8,
    359元乙情，為兩造所不爭執（見上述不爭執事項㈤），而上
    開款項優先抵充計算至102年1月15日止尚積欠之利息5萬1,1
    78元後，餘額20萬7,181元，以郭嘉珍每月應付利息1萬2,35
    3元計算，共可清償16個月又23天即至103年6月7日之利息，
    但不足清償103年6月8日之1日利息（計算式詳如附表二備註
    欄所示），是郭嘉珍仍積欠馬守義82萬3,537元，及自103年
    6月8日起至清償日止，按年息6%計算之利息未清償；則郭嘉
    珍主張系爭本票債權全部不存在云云，即非可採。 
  ⑷至馬守義雖抗辯：魏群有提領金額中有22萬5,730元乃清償郭
    嘉珍積欠魏群有之代刷卡購產品、代付款等費用，應自提領
    金額中扣除云云，固據魏群有提出單據多紙為證（見本院卷
    後附證物袋），然徵之上開單據或為魏群有所自行記載之文
    字，或為模糊不清之刷卡單及美樂加公司現場代收郵購資料
    等件，均無從證明郭嘉珍確有積欠魏群有上述債務，是馬守
    義此部分所辯，委無可採，不足為其有利之認定。
　⒋從而，郭嘉珍就系爭本票債務尚積欠馬守義82萬3,537元，及
    自103年6月8日起至清償日止，按年息6%計算之利息未為清
    償；是系爭本票債權於上開範圍內仍然存在，逾此部分之債
    權則不存在。 
  ㈡郭嘉珍依民法第179條規定，請求魏群有返還溢領之19萬4,5
　　25元有無理由？
　　查魏群有自系爭帳戶所提領之金額尚不足以清償系爭借款所
    積欠之本息，既經本院認定如前，則魏群有即難認有溢領系
    爭帳戶款項之不當得利。是郭嘉珍依民法第179條規定，請
    求魏群有返還溢領之19萬4,525元，要非可取。
　㈢郭嘉珍依強制執行法第14條第2 項請求撤銷系爭執行程序有
　　無理由？
    按執行名義無確定判決同一之效力者，於執行名義成立前，
    如有債權不成立或消滅或妨礙債權人請求之事由發生，債務
    人亦得於強制執行程序終結前提起異議之訴，強制執行法第
    14條第2項定有明文。經查郭嘉珍確有積欠馬守義95萬元借
    款本息，並為系爭本票擔保之範圍，而依前述，郭嘉珍就系
    爭本票之債務金額尚有82萬3,537元，及自103年6月8日起至
    清償日止，按年息6%計算之利息未為清償，應認馬守義對郭
    嘉珍之系爭本票債權於上開金額範圍內尚屬存在，郭嘉珍於
    系爭執行程序終結前，依強制執行法第14條第2項規定訴請
    撤銷系爭強制執行事件於超過82萬3,537元，及自103年6月8
    日起至清償日止，按年息6%計算之利息之執行程序，為有理
    由，應予准許。逾此範圍，尚非有據，不應准許。
　㈣郭嘉珍得否依民法第179條、第184條請求馬守義返還已受領
    之執行款25萬8,359元？　　
　　查馬守義因系爭執行事件所受償之金額尚不足以清償系爭借
    款之本息，業經本院認定如前，故馬守義受領執行款25萬8,
    359元，即屬正當，而無不當得利或侵權行為可言。是郭嘉
    珍依民法第179條、第184條規定，請求馬守義返還上開受領
    金額，容無可採。
七、綜上所述，郭嘉珍請求確認系爭本票於超逾82萬3,537元，
    及自103年6月8日起至清償日止，按年息6%計算之利息部分
    不存在，為有理由，應予准許，逾此範圍之請求則無理由，
    不應准許。原判決除確定部分外，就超過上開不應准許部分
    為郭嘉珍勝訴之判決，自有未洽。馬守義上訴意旨就此部分
     指摘原判決不當，求予廢棄改判，為有理由。至於上開應
    准
    許部分及駁回郭嘉珍其餘19萬4,525元本息請求部分，原審
    分別為馬守義、郭嘉珍敗訴之判決，經核於法均無不合，馬
    守義，郭嘉珍之上訴意旨就此部分仍執陳詞，指摘原判決不
    當，為無理由，均應駁回其等之上訴。又系爭本票裁定准許
    強制執行之本票債權於超逾82萬3,537元，及自103年6月8日
    起至清償日止，按年息6%計算之利息部分業經清償而消滅不
    存在，故郭嘉珍於第二審追加起訴，請求撤銷系爭執行事件
    之強制執行程序，於上開金額之範圍內，於法有據，應予准
    許，逾此範圍之請求，則無理由，應予駁回。爰判決如主文
    第5、6項所示。 　　
八、本件事證已臻明確，兩造其餘攻擊防禦方法及舉證，與本件
    判決結果並無影響，爰不逐一論述。至馬守義人固聲請將郭
    嘉珍之筆跡再行鑑定，惟該部分業經原審送請法務部調查局
    鑑定明確，且經本院為有利之認定如前，故認馬守義此項聲
    請，核無必要，附此敘明。 　　
九、據上論結，本件馬守義上訴為一部有理由，一部無理由，郭
    嘉珍上訴為無理由，追加之訴為一部有理由，一部無理由，
    依民事訴訟法第436條之1第3項、第449條第1項、第450條、
    第79條，判決如主文。 　　
中　　華　　民　　國　　111 　年　　5 　　月　　25　　日
                  民事第一庭  審判長法　官　賴錦華
　　　　　　　　　
　　　　　　　　　                  法  官  李桂英
　　　　　　　　　　　　　　　　　　
　　　　　　　　　                  法　官　吳佳薇
以上正本係照原本作成。
本判決不得上訴。　　　　　　　　　　　　　　　　　　
中　　華　　民　　國　　111 　年　　5 　　月　  25　　日
                                    書記官　陳弘毅
附表一：
編號 發票日（民國） 票面金額（新臺幣） 到期日 利息 1  95年11月25日 95萬元 96年11月24日 未約定 

附表二： 
清償借款 時間 提領金額 郭嘉珍每月應付利息 鈕積榮每月應付利息 抵充郭嘉珍部分之本金金額 充償利息之金額 累計欠息 剩餘本金(新臺幣/累計) 次數 (民國) (新臺幣) 每月利息1.5％ (新臺幣) 每月利息1.5％ (新臺幣) (新臺幣) (新臺幣) 　（新臺幣） 950,000元 1 95年12月15日 34,400 14,250 9,000 11,150 0 0 938,850 2 96年1月16日 37,400 14,083 9,000 14,317 0 0 924,533 3 96年2月15日 31,380 13,868 9,000 8,512 0 0 916,021 4 96年3月15日 35,800 13,740 9,000 13,060 0 0 902,961 5 96年4月16日 28,000 13,544 9,000 5,456 0 0 897,505 6 96年5月15日 35,928 13,463 9,000 13,465 0 0 884,040 7 96年6月15日 34,990 13,261 9,000 12,729 0 0 871,311 8 96年7月17日 38,525 13,070 9,000 16,455 0 0 854,856 9 96年8月15日 36,587 12,823 9,000 14,764 0 0 840,092 10 96年10月16日 29,000 12,601 9,000 7,399 0 0 832,693 11 96年10月26日 24,917 12,490 9,000 3,427 　 0 829,266 12 96年11月15日   ~ 96年11月27日 27,067 12,439 9,000 5,628 0 0 823,638 13 96年12月24日 19,037 12,355 9,000 0 0 2,318 823,638 14 97年1月23日 22,359 12,355 9,000 0 1,004 1,314 823,638 15 97年2月22日 22,770 12,355 9,000 101 1,314 0 823,537 16 97年3月22日 17,925 12,353 9,000 0 0 3,428 823,537 17 97年4月22日 17,236 12,353 9,000 0 0 7,545 823,537 18 97年5月23日 20,081 12,353 9,000 0 0 8,817 823,537 19 97年6月20日 19,207 12,353 9,000 0 0 10,963 823,537 20 97年7月21日 21,676 12,353 9,000 0 323 10,640 823,537 21 97年8月21日 16,161 12,353 9,000 0 0 15,832 823,537 22 97年9月22日   ~ 97年10月2日 23,844 12,353 9,000 0 2,491 13,341 823,537 23 97年10月22日 18,795 12,353 9,000 0 0 15,899 823,537 24 97年11月24日 18,077 12,353 9,000 0 0 19,175 823,537 25 97年12月22日 17,037 12,353 9,000 0 0 23,491 823,537 26 98年1月22日 19,292 12,353 9,000 0 0 25,552 823,537 27 98年2月25日 14,150 12,353 9,000 0 0 32,755 823,537 28 98年3月25日 17,755 12,353 9,000 0 0 36,353 823,537 29 98年4月21日 12,782 12,353 9,000 0 0 44,924 823,537 30 98年5月25日 13,381 12,353 9,000 0 0 52,896 823,537 31 98年6月23日 15,199 12,353 9,000 0 0 59,050 823,537 32 98年7月22日 12,728 12,353 9,000 0 0 67,675 823,537 33 98年8月25日 13,069 12,353 9,000 0 0 75,959 823,537 34 98年9月22日 12,257 12,353 9,000 0 0 85,055 823,537 35 98年10月23日 18,052 12,353 9,000 0 0 88,356 823,537 36 98年11月25日 15,202 12,353 9,000 0 0 94,507 823,537 37 98年12月28日 14,082 12,353 9,000 0 0 101,778 823,537 38 99年1月22日 17,973 12,353 9,000 0 0 105,158 823,537 39 99年2月27日 15,383 12,353 9,000 0 0 111,128 823,537 40 99年3月23日 17,444 12,353 9,000 0 0 115,037 823,537 41 99年4月23日 15,441 12,353 9,000 0 0 120,949 823,537 42 99年5月25日 16,416 12,353 9,000 0 0 125,886 823,537 43 99年6月25日 18,391 12,353 9,000 0 0 128,848 823,537 44 99年7月23日 15,873 12,353 9,000 0 0 134,328 823,537 45 99年8月25日 16,227 12,353 9,000 0 0 139,454 823,537 46 99年9月28日 14,791 12,353 9,000 0 0 146,016 823,537 47 99年10月28日 13,071 12,353 9,000 0 0 154,298 823,537 48 99年11月26日   ~  99年11月30日 13,275 12,353 9,000 0 0 162,376 823,537 49 99年12月28日 13,173 12,353 9,000 0 0 170,556 823,537 50 100年1月25日 13,311 12,353 9,000 0 0 178,598 823,537 51 100年2月28日 13,646 12,353 9,000 0 0 186,305 823,537 52 100年3月28日 13,921 12,353 9,000 0 0 193,737 823,537 53 100年4月25日 13,085 12,353 9,000 0 0 202,005 823,537 54 100年5月25日 16,029 12,353 9,000 0 0 207,329 823,537 55 100年6月22日   ~ 100年6月23日 23,797 12,353 9,000 0 2,444 204,885 823,537 56 100年7月15日 29,446 12,353 9,000 0 8,093 196,792 823,537 57 100年8月15日 22,978 12,353 9,000 0 1,625 195,167 823,537 58 100年9月16日 23,847 12,353 9,000 0 2,494 192,673 823,537 59 100年10月18日 27,000 12,353 9,000 0 5,647 187,026 823,537 60 100年11月16日 30,000 12,353 9,000 0 8,647 178,379 823,537 61 100年12月15日 27,287 12,353 9,000 0 5,934 172,445 823,537 62 101年1月16日 29,874 12,353 9,000 0 8,521 163,924 823,537 63 101年2月17日   ~ 101年2月20日 33,596 12,353 9,000 0 12,243 151,681 823,537 64 101年3月15日 30,000 12,353 9,000 0 8,647 143,034 823,537 65 101年4月16日 28,830 12,353 9,000 0 7,477 135,557 823,537 66 101年5月15日 33,412 12,353 9,000 0 12,059 123,498 823,537 67 101年6月16日 32,456 12,353 9,000 0 11,103 112,395 823,537 68 101年7月16日 28,800 12,353 9,000 0 7,447 104,948 823,537 69 101年8月16日 28,931 12,353 9,000 0 7,578 97,370 823,537 70 101年9月17日 28,082 12,353 9,000 0 6,729 90,641 823,537 71 101年10月16日 27,947 12,353 9,000 0 6,594 84,047 823,537 72 101年11月15日 31,974 12,353 9,000 0 10,621 73,426 823,537 73 101年12月17日 32,944 12,353 9,000 0 11,591 61,835 823,537 74 102年1月15日 32,010 12,353 9,000 0 10,657 51,178 823,537 備註       ㈠強制執行258,359元優先抵充前累計欠息51,178元後，剩餘207,181元（計算式：258,359元-51,178元＝207,181元） ㈡餘額207,181元，郭嘉珍每月利息為12,353元，故可清償16個月又23天即至103年6月7日之利息，但不足清償103年6月8日之1日利息。(計算式：207,181/12,353=16.77；30*0.77=23 　.1)